# 同一控制下的会计处理

提问人：wcber 时间：2015-08-24 17:26:25
A公司持有B公司65%股权,持有C公司100%股权。D公司持有B公司35%的股权,AD没有关联关系。 2013 年C公司溢价收购了D公司所持的B公司35%股权（第一次）， 2014 年C公司收购了A公司持有的B公司25%的股权（第二次），收购完成后C公司合计持有60%的B公司股权，并实现了直接控制B公司，请问： 1 、C公司的个体报表中是否第一次收购按公允价值计量，第二次收购按同一控制下合并进行会计处理？ 2 、假若按同一控制下合并进行会计处理，C公司的合并报表中需要追溯的最早比较报表中按25%持股权进行模拟，但到 2013 年第一次收购时，会变成收购少数股权行为，并将溢价部分冲减资本公积。此时追溯只有25%股权是否符合控制的定义（同期母公司仍控制40%股权）?

回答人：chenyiwei
本案例中假设股权比例是判断控制权的唯一考虑因素（高于 50 ％则控制，低于 50 ％则不控制； 35 ％为重大影响），则第一次收购后C对B有重大影响，应按权益法核算，以收购价款作为长期股权投资成本；第二次收购（假设与第一次收购不构成“一揽子交易”）则构成同一控制下合并，交易完成后的投资成本为合并日（第二次收购日）B公司帐面净资产的 60 ％。
由于同一控制下合并中合并方的前期合并报表是要经过模拟调整的，且视同最早期间期初控制关系已存在，因此按照最终控制方A的视角，虽然只能追溯 25 ％的股权投资，但仍应视同此时C已经控制B，当时少数股权比例为 75 ％， 2013 年第一次收购后变为 40 ％。

提问人：wcber 时间：2015-08-25 09:16:51
请问陈版，如果按同一控制下合并进行会计处理，具体会计处理是否为： 1 、个体报表在第二次购并完成后，是否意味着同时应将第一次收购产生的商誉（假定溢价购成商誉）冲减资本公积？ 2 、追溯合并报表时，是否意味着在完成第一次收购时做购买少数股权处理，将第一次收购产生的商誉（假定溢价购成商誉）冲减资本公积？ 3 、假若此次购并行为是： 2013 收购了A公司持有的B公司25%的股权， 2014 溢价收购了D公司所持的B公司35%股权，同时仍不考虑一揽子交易并假定25%已达到重大影响，请问此时的购并属于非同一控制下合并行为还是同一控制下合并行为？

回答人：chenyiwei
1 、 2 、是。 3 、根据定义，同一控制下合并的判断标准是“参与合并的企业在合并前后均受同一方或相同的多方最终控制且该控制并非暂时性的”，因为合并方和被合并方均符合该条件，尽管后一交易中的出售方是非关联方，但考虑到被合并方在交易前后的最终控制方不变，仍认定为同一控制下合并为宜。当然这样的判断也不是没有问题的，也造成了个别报表和合并报表层面处理不一致的问题（合并报表层面对第二次收购是作为购买少数股权处理的），这反映出对同一控制下合并的定义和实际操作仍有需完善之处。